【裁判字號】    94,重訴,123
【裁判日期】    950308
【裁判案由】    清償債務
【裁判全文】
臺灣彰化地方法院民事判決  94年度重訴字第123號
原      告  昌金屬企業有限公司
法定代理人  甲○○
訴訟代理人  林見軍律師
複代理人    乙○○
                        1
被      告    金永豐工業有限公司
兼法定代理人  丙○○
上二人共同
訴訟代理人  尤榮福律師
上列當事人間請求清償債務事件，本院於民國95年2月22日言詞
辯論終結，判決如下：
    主  文
被告應給付原告新台幣陸佰陸拾肆萬陸仟參佰壹拾伍元，及自民
國九十四年九月六日起至清償日止，按年率百分之五計算之利息
。
訴訟費用由被告負擔。
本判決於原告以新台幣參佰貳拾萬元為被告供擔保後，得假執行
。但被告如於執行標的物拍定、變賣、或物之交付前，以新台幣
陸佰陸拾肆萬陸仟參佰壹拾伍元為原告預供擔保，得免為假執行。
    事實及理由
一、原告起訴主張：被告金永豐工業有限公司、丙○○積欠原告
    新台幣（下同）00000000元，兩造並立有債務清償協議書，
    另被告二人為擔保債務之清償，尚開立以被告二人為共同發
    票人、面額為00000000元、發票日為92年4月10日之本票一
    紙（下稱系爭本票）交予原告收執，惟經被告清償部分款項
    後，尚有0000000元未清償，爰基於清償協議之法律關係或
    本票之票據關係，請求被告給付0000000，及自94年度促字
    第19137號支付命令送達翌日起至清償日止，按年率百分之
    五計算之利息等語。並聲明：如主文第一項所示，並聲明願
    供擔保請准宣告假執行。
二、被告金永豐工業有限公司、丙○○則均以：系爭本票原告於
    支付命令聲請前，便向本院聲請裁定准予強制執行，並獲發
    給94年度票字第917號民事裁定在案，是本件原告所主張之
    債權與上揭本票裁定所主張債權，既為相同，而本件又屬較
    晚提起者，則原告不得向被告重複追索，又被告對前揭原告
    所聲請前揭准許強制執行裁定之債權，亦否認其存在，故被
    告前已向本院另案提起確認本票債權不存在之訴訟，故原告
    提起本件訴訟應屬欠缺權利保護之訴訟要件等語，資為抗辯
    。並聲明：原告之訴駁回，並願供擔保，請准宣告免為假執
    行。
三、原告主張兩造立有債務清償協議書，及被告二人為擔保債務
    之清償，開立系爭本票交予原告收執等事實，為被告所不爭
    執，並有原告提出之債務清償協議書影本、系爭本票影本（
    本票之原本於本院核對與影本相同後發還）附卷可憑，自堪
    信為真實。惟被告抗辯原告就系爭本票前已獲准許強制執行
    之裁定，且被告已另案提起確認本票債權不存在之訴訟，原
    告提起本件訴訟應屬欠缺權利保護之訴訟要件等語。故本件
    之爭點即在於：原告提起本件訴訟，是否欠缺權利保護之訴
    訟要件一節。
四、按對於本票裁定准予強制執行，乃屬非訟事件，並未就票據
    關係實體上權利義務之存否為實體上斟酌，是本票債權雖經
    法院裁定准許強制執行，倘債務人對於本票債務之存否有所
    爭執，仍得以本票債權不存在確認判決除去，故在債務人提
    起確認本票債權不存在之訴訟確定前，債權人欲對票據關係
    實體上權利義務之存否取得既判力，而依票據關係提起給付
    票款之訴訟，應認有權利保護之必要。經查，被告抗辯原告
    於提起本件訴訟前，已向本院聲請裁定准予強制執行，並獲
    發給准許強制執行之裁定在案，及被告就系爭本票債權之存
    否，另案提起確認本票債權不存在之訴訟等情，固為原告所
    不爭執，惟被告亦自承該確認本票債權不存在之訴訟尚在本
    院審理中，迄未確定，則依前揭說明，原告除取得裁定本票
    准予強制執行之執行力外，另依票據其實體上之權利義務關
    係，對被告提起給付票款之訴訟以取得既判力，自難認其無
    提起給付票款訴訟之必要。再按，債務人對於支付命令於法
    定期間合法提出異議者，支付命令於異議範圍內失其效力，
    以債權人支付命令之聲請，視為起訴或聲請調解。民事訴訟
    法第519條第1項定有明文。是原告提起支付命令經被告合法
    異議，則於原告聲請支付命令時，即視為起訴；查本見原告
    於94年8月19日對被告聲請支付命令，及被告於94年9月5日
    提起前揭確認本票債權不存在之訴訟等情，均為兩造所是認
    ；原告支付命令之聲請，雖後經被告合法異議，惟應視為原
    告於94年8月19日即提起本件訴訟；準此，原告提起本件訴
    訟尚在被告提起確認本票債權不存之訴訟之前，更難以被告
    另有提起確認本票債權不存在之訴訟，而謂原告提起本件訴
    訟，為無受判決之法律上利益之情事。故被告所辯，尚難採
    取，應認原告提起本件訴訟，確具權利保護之必要，有受判
    決之法律上利益。
五、從而，原告執有被告共同簽發之本票，其基於本票之票據關
    係給付票款，扣除被告已清償之款項，請求0000000，及自
    94年度促字第19137號支付命令送達翌日起（即94年9月6日
    ）至清償日止，按年率百分之五計算之利息，為有理由，應
    予準許。
六、原告及被告陳明願供擔保，聲請宣告假執行及免為假執行，
    經核無不合，爰依聲請酌定相當擔保金額，分別予以准許之
    。
七、本件事證已臻明確，兩造其餘攻擊防禦方法與舉證，核與判
    決結果無影響，爰不一一論述。
八、訴訟費用負擔之依據：民事訴訟法第78條、第85條第1項前
    段。
中    華    民    國    95    年    3    月    8     日
                              民事第一庭
                                法  官  吳俊螢
以上正本係照原本作成。
如對判決上訴，應於判決送達後20日內向本院提出上訴狀。
中    華    民    國    95    年    3     月    8    日
                                書記官  林文斌


司法院資訊處製作；財團法人民間司法改革基金會備份。
